【裁判字號】    98,審易,3055
【裁判日期】    981215
【裁判案由】    毒品危害防制條例
【裁判全文】
臺灣高雄地方法院刑事判決            98年度審易字第3055號
公  訴  人  臺灣高雄地方法院檢察署檢察官
被      告  甲○○
上列被告因違反毒品危害防制條例案件，經檢察官提起公訴（98
年度毒偵字第5402號），本院判決如下：
    主  文
甲○○施用第二級毒品，累犯，處有期徒刑伍月，如易科罰金，
以新臺幣壹仟元折算壹日。
    事  實
一、甲○○前因施用毒品案件，經臺灣高雄少年法院以民國90年
    度少調字第905 號裁定裁定令入戒治處所施予強制戒治，於
    91年7 月24日戒治期滿執行完畢。復於92年間因施用毒品案
    件，經本院以92年度毒聲字第4599號裁定令入戒治處所施以
    強制戒治，嗣經裁定停止戒治，於92年12月26日出所後，因
    法律修正報結，而未執行完畢。上開施用毒品犯行，經本院
    以92年度簡字第5454號判決判處有期徒刑6 月確定。復於95
    年間，因施用毒品案件，經本院以95年度簡字第1796號判決
    判處有期徒刑4 月確定，於96年1 月21日執行完畢，翌日出
    監。另因竊盜案件，經本院以95年度易字第910 號判決判處
    有期徒刑10月，上訴後，經臺灣高等法院高雄分院以96年度
    上易字第288 號判決駁回上訴確定。另因再犯施用毒品案件
    ，經本院以96年度易字第2878號判決判處有期徒刑6 月確定
    。嗣經臺灣高等法院高雄分院以97年度聲減字第283 號裁定
    就竊盜犯行部分減刑後，與施用毒品犯行定應執行有期徒刑
    8 月確定，於98年4 月14日縮刑期滿執行完畢。猶不知戒絕
    毒癮，明知甲基安非他命係毒品危害防制條例第2 條第2 項
    第2 款所明定之第二級毒品，不得持有、施用，復基於施用
    第二級毒品甲基安非他命之犯意，於98年8 月5 日下午5時
    許為警採尿時回溯24小時內某時（不含受公權力拘束之期間
    ），在不詳地點，以將甲基安非他命置入玻璃球燒烤，待產
    生煙霧後，吸食煙霧之方式，施用第二級毒品甲基安非他命
    1 次。嗣於98年8 月5 日下午4 時15分許，在高雄縣林園鄉
    ○○路○段685 巷39號前為警查獲，經其同意採集尿液送驗
    ，檢驗結果呈甲基安非他命之陽性反應，而查悉上情。
二、案經高雄縣政府警察局林園分局報告臺灣高雄地方法院檢察
    署檢察官偵查起訴。
    理  由
一、按被告以外之人於審判外之言詞或書面陳述，除法律有規定
    者外，不得作為證據，刑事訴訟法第159 條第1 項定有明文
    ，此即學理上所稱之「傳聞證據排除法則」，而依上開法律
    規定，傳聞證據原則上固無證據能力，但如法律別有規定者
    ，即例外認有證據能力。又按被告以外之人於審判外之陳述
    ，雖不符同法第159 條之1 至之4 之規定，而經當事人於審
    判程式同意作為證據，法院審酌該言詞陳述或書面陳述作成
    時之情況，認為適當者，亦得為證據，同法第159 條之5 第
    1 項定有明文。查本判決下列所引用之證據，均經被告、檢
    察官於本院審理中同意作為證據，本院審酌該等傳聞證據作
    成時之狀況，並無違法或不當等不宜作為證據之情形，依前
    開說明，均得作為證據。
二、上開事實，業據被告於本院審理中坦白承認（見本卷第24頁
    ），且經警採集其尿液送台灣檢驗科技股份有限公司檢驗結
    果，被告尿液呈甲基安非他命陽性反應，有高雄縣政府警察
    局林園分局查獲毒品案件嫌疑人代號與真實姓名對照表、檢
    體監管記錄表、台灣檢驗科技股份有限公司濫用藥物尿液檢
    驗報告可稽（見偵卷第6 至8 頁）。爰審酌：（一）氣相層
    析質譜儀（GC／MS）乃目前就藥物篩檢結果必須進一步確認
    時最常採用之確認方法，因此在良好的操作條件之下，以氣
    相層析質譜儀作藥物及其代謝物之定性及定量分析，幾乎不
    會有偽陽性反應產生，業經行政院國軍退除役官輔導委員會
    台北榮民總醫院於83年4 月7 日以（83）北總內字第03059
    號函示明確。（二) 而甲基安非他命經口服投與後約百分之
    70 於24 小時內自尿中排出，約百分之90於96小時內自尿中
    排出，且甲基安非他命成分之檢出與其投與方式、投與量、
    個人體質、採尿時間與檢測儀器之精密度等諸多方式有關，
    因此僅憑尿液中呈甲基安非他命陽性反應，並無法確實推算
    吸食時間距採集時間之長短，惟依上述資料推斷，最長不會
    超過4 日即96小時，亦經行政院衛生署藥物食品檢驗局81年
    2 月8 日81藥檢一字第001156號函示明確。從而，被告尿液
    經以氣相層析質譜儀鑑驗後，結果呈甲基安非他命陽性反應
    ，已如前述，是依前開函示意旨，被告自白核與事實相符。
三、按毒品危害防制條例於92年7 月9 日修正公布，自93年1 月
    9 日施行，其中第20條、第23條將施用毒品之刑事處遇程序
    ，區分為「初犯」及「5 年內再犯」、「5 年後再犯」。依
    其立法理由之說明：「初犯」，經觀察、勒戒或強制戒治後
    ，應為不起訴處分或不付審理之裁定；經觀察、勒戒或強制
    戒治執行完畢釋放後，「5 年內再犯」者，因其再犯率甚高
    ，原實施之觀察、勒戒及強制戒治既已無法收其實效，爰依
    法追訴或裁定交付審理。至於經觀察、勒戒或強制戒治執行
    完畢釋放後，「5 年後再犯」者，前所實施之觀察、勒戒或
    強制戒治已足以遮斷其施用毒品之毒癮，為期自新及協助其
    斷除毒癮，仍適用「初犯」規定，先經觀察、勒戒或強制戒
    治之程序。從而依修正後之規定，僅限於「初犯」及「5 年
    後再犯」二種情形，始應先經觀察、勒戒或強制戒治程序。
    倘被告於5 年內已再犯，經依法追訴處罰，縱其第3 次（或
    第3 次以上）再度施用毒品之時間，在初犯經觀察、勒戒或
    強制戒治執行完畢釋放5 年以後，已不合於「5 年後再犯」
    之規定，且因已於「5 年內再犯」，顯見其再犯率甚高，原
    實施觀察、勒戒或強制戒治，已無法收其實效，即應依該條
    例第10條處罰（最高法院95年5 月9 日95年度第7 次刑事庭
    會議決議參照）。查被告前因施用毒品案件，經臺灣高雄少
    年法院以90年度少調字第905 號裁定裁定令入戒治處所施予
    強制戒治，於91年7 月24日戒治期滿執行完畢。復於92年間
    因施用毒品案件，經本院以92年度毒聲字第4599號裁定令入
    戒治處所施以強制戒治，嗣經裁定停止戒治，於92年12月26
    日出所後，因法律修正報結，而未執行完畢。上開施用毒品
    犯行，經本院以92年度簡字第5454號判決判處有期徒刑6 月
    確定之事實，有臺灣高等法院被告前案紀錄表在卷可憑。是
    被告雖係於上開強制戒治執行完畢釋放5 年後再犯本罪，然
    其前次所犯本院92年度簡字第5454號施用毒品案件，係在上
    開強制戒治執行完畢後5 年內所為，而屬「5 年內再犯」之
    情形，依最高法院上開決議之意旨，被告本件施用甲基安非
    他命之犯行，應依法論科。從而，本案事證明確，被告犯行
    ，堪予認定。
四、核被告所為，係犯毒品危害防制條例第10條第2 項之施用第
    二級毒品罪。被告持有第二級毒品之行為，已為其後施用之
    高度行為所吸收，不另論罪。又被告曾因如事實欄所示犯行
    ，經法院判決如事實欄所示罪刑確定，於98年4 月14日縮刑
    期滿執行完畢之事實，此有前開前案紀錄表可佐，是其5 年
    以內故意再犯本件有期徒刑以上之罪，為累犯，應依刑法第
    47條第1 項規定加重其刑。爰審酌被告前經強制戒治、有期
    徒刑執行完畢後，猶不思戒除毒癮，顯見其並無堅定戒癮之
    意志，惟念其行為尚未危害他人及其犯後能坦承犯行，態度
    尚稱良好等一切情狀，量處如主文所示之刑，並衡酌其學歷
    為國中肄業、家境勉持、無職業等情（見警卷調查筆錄受詢
    問人欄之記載），諭知如主文所示易科罰金之折算標準，以
    資警惕。
據上論斷，應依刑事訴訟法第284 條之1 、第299 條第1 項前段
，毒品危害防制條例第10條第2 項，刑法第11條前段、第47條第
1 項、第41條第1 項前段，判決如主文。
本案經檢察官乙○○到庭執行職務。
中    華    民    國    98    年    12    月    15    日
                    刑事第十庭  法  官  方錦源
以上正本證明與原本無異。
如不服本判決應於收受本判決後10日內向本院提出上訴書狀，並
應敘述具體理由，如未敘述上訴理由者，應於上訴期間屆滿後20
日內補提理由書狀於本院（均須按他造當事人之人數附繕本）「
切勿逕送上級法院」。
中    華    民    國    98    年    12    月   15    日
                                書記官  黃勤涵
附錄本判決論罪之法條：
毒品危害防制條例第10條第2 項：
施用第二級毒品者，處3 年以下有期徒刑。


司法院資訊處製作；財團法人民間司法改革基金會備份。
